最高法院民事裁定　　　　　　　　　 110年度台上字第3151號
上　訴　人　華鋐企業股份有限公司

法定代理人　高 慶 堯
訴訟代理人　朱 俊 雄律師
被 上訴 人　曾梁雪娥
上列當事人間請求酌減違約金事件，上訴人對於中華民國110年8
月17日臺灣高等法院第二審判決（110年度上字第215號），提起
上訴，本院裁定如下：
    主  文
上訴駁回。
第三審訴訟費用由上訴人負擔。
    理  由
按上訴第三審法院，非以原判決違背法令為理由，不得為之；
  又判決不適用法規或適用不當者，為違背法令；且提起上訴，
  上訴狀內應記載上訴理由，表明原判決所違背之法令及其具體
  內容，暨依訴訟資料合於該違背法令之具體事實，其依民事訴
  訟法第469條之1規定提起上訴者，並應具體敘述為從事法之續
  造、確保裁判之一致性或其他所涉及之法律見解具有原則上重
  要性之理由。同法第467條、第468條、第470條第2項定有明文
  。是當事人提起上訴，如依同法第469 條規定，以原判決有所
  列各款情形之當然違背法令為理由時，其上訴狀或理由書應表
  明該判決有合於各該條款規定情形之具體內容，及係依何訴訟
  資料合於該違背法令之具體事實；如依同法第469條之1規定，
  以原判決有前條以外其他不適用法規或適用不當為理由時，其
  上訴狀或理由書應表明該判決所違背之法令條項，或有關解釋
  字號，或成文法以外之習慣或法理、法則等及其具體內容，暨
  係依何訴訟資料合於該違背法令之具體事實，並具體敘述為從
  事法之續造、確保裁判之一致性或其他所涉及之法律見解具有
  原則上重要性之理由。上訴狀或理由書如未依上述方法表明，
  或其所表明者與上開法條規定不合時，即難認為已合法表明上
  訴理由，其上訴自非合法。
本件上訴人對於原判決提起上訴，雖以該判決違背法令為由，
  惟核其上訴理由狀所載內容，係就原審取捨證據、認定事實及
  契約解釋之職權行使所論斷：系爭契約第9條第4項約定民國10
  7年6月30日為最後履約期限，倘上訴人與均美建設股份有限公
  司（下稱均美公司）於該日前反悔不買、遲延履約或有違約情
  事，被上訴人無須催告，即可逕行解約。系爭契約業經被上訴
  人於同年7 月15日以存證信函向上訴人與均美公司為解除之意
  思表示，被上訴人自得依此約定，沒收上訴人與均美公司給付
  之第1期款新臺幣（下同）390萬元作為懲罰性違約賠償，且該
  違約金金額未過高，無酌減必要。從而，上訴人主張本件違約
  金過高應予酌減，既非有據，其依民法第179 條規定，先位請
  求被上訴人給付390 萬元本息；備位請求被上訴人分別給付上
  訴人及均美公司各195 萬元本息，均美公司部分由上訴人代為
  受領；再備位請求被上訴人給付上訴人及均美公司390 萬元本
  息，由上訴人代2 人受領，均為無理由等情，指摘有判決適用
  法規不當或理由不備之違背法令情事，及就原審已論斷或其他
  與判決結果無影響者，泛言未為論斷，而非表明該判決所違背
  之法令及其具體內容，暨依訴訟資料合於該違背法令之具體事
  實，更未具體敘述為從事法之續造、確保裁判之一致性或其他
  所涉及之法律見解具有原則上重要性之理由，難認其已合法表
  明上訴理由。依首揭說明，應認其上訴為不合法。
據上論結，本件上訴為不合法。依民事訴訟法第481條、第444
  條第1項、第95條、第78條，裁定如主文。
中    華    民    國   110    年    11    月    24    日
                      最高法院民事第六庭
                          審判長法官  魏  大  喨  
                                法官  李  寶  堂  
                                法官  李  文  賢  
                                法官  邱  瑞  祥  
                                法官  林  玉  珮  
本件正本證明與原本無異
                                      書  記  官
中    華    民    國   110    年    11    月    30    日